臺灣高等法院高雄分院民事判決　九十二年度上易字第二八六號
　　上　訴　人　優勝特殊包裝股份有限公司
　　法定代理人　甲○○○
　　訴訟代理人　顏宏斌律師
　　被上 訴 人　塑興鋼有限公司
　　法定代理人　乙○○
　　訴訟代理人　楊昌禧律師
當事人間請求給付買賣價金等事件，上訴人對於民國九十二年九月二十九日臺灣高雄
地方法院九十一年度訴字第二五四八號第一審判決提起上訴，本院於九十三年十一月
二十三日言詞辯論終結，判決如下：
    主      文
上訴駁回。
第二審訴訟費用由上訴人負擔。
    事實及理由
一、被上訴人主張：上訴人於民國九十一年四月十日向被上訴人訂購黑松二四○西西
    一組六取模具（下稱黑松六取模具），價金新臺幣（下同）八十萬元，洗面乳一
    組一取模具（下稱洗面乳模具），價金七萬元。上開模具被上訴人均已依約交付
    並已驗收生產，惟上訴人迄今僅交付二成定金，其中黑松六取模具尚欠六十四萬
    元，洗面乳模具則尚欠五萬六千元價金未付，以上合計積欠買賣價金六十九萬六
    千元。另上訴人尚積欠被上訴人下列修理費用：(一)黑松一組四取模具（下稱黑松
    四取模具）修改費用八千元。(二)黑松四取模具另筆修理費用三千元。(三)愛之味三
    ○○ＣＣ模具（下稱愛之味模具）整修費用二萬五千元，合計積欠修理費三萬六
    千元。上開金額屢經催索，上訴人均置之不理，爰依買賣及承攬之法律關係請求
    上訴人給付買賣價金及修理費用，求為判決：上訴人應給付被上訴人七十三萬二
    千元及自起訴狀繕本送達翌日起至清償日止，按週年利率百分之五計算之利息；
    並願供擔保請准予宣告假執行等語。原審判決上訴人應給付被上訴人六十七萬六
    千元，及自九十一年九月二十八日起至清償日止，按年息百分之五計算之利息，
    且上訴人應於被上訴人將如原判決附表所示之洗面乳一組一取模具協同試模完成
    並交付上訴人同時，給付被上訴人五萬六千元，暨宣告假執行、免為假執行，並
    駁回被上訴人其餘之請求。上訴人就其敗訴部分提起上訴，被上訴人答辯聲明：
    上訴駁回。（至被上訴人敗訴部分未經聲明不服，業已確定）。
二、上訴人則以：兩造有關模具製造買賣之契約應為承攬契約，縱令為買賣契約，惟
    因被上訴人所交付之黑松六取模具未依兩造約定之ＮＡＫ八○材質製造，而係以
    四三四○熱處理製造，又一組六取僅能四取，致產能減少；且未依業界常規以黃
    銅為材料，或以防銹處理，而係以鋼鐵為材質製造，上訴人使用該模具數月即有
    生銹狀況；另模具設計不良，底部以墊片處理，且產品厚薄不一，並有四模龜裂
    ，被上訴人所交付之模具，顯然欠缺契約約定之品質，應負不完全給付債務不履
    行之責任及物之瑕疵擔保責任。又被上訴人所交付之洗面乳模具有產品厚薄不一
    之瑕疵。另有關黑松四取模具及愛之味模具修理費部分，乃屬被上訴人依原契約
    之補正義務；又愛之味模具經上訴人送修後，被上訴人未經上訴人同意即以拋光
    處理，被上訴人復無會同上訴人試模及將模具交付上訴人，上訴人因而拒付修理
    費，為依法有據，故被上訴人之請求顯無理由等語，資為抗辯。其於本院聲明：
    (一)原判決不利上訴人部分廢棄。(二)右廢棄部分，被上訴人在第一審之訴及其假執
    行之聲請均駁回。(三)如受不利之判決，請准上訴人提供擔保免為假執行。
三、兩造不爭執事項：
  (一)上訴人於九十一年一月一日向被上訴人訂購黑松四取模具，同年三月十五日訂購
    愛之味模具，上開模具均已試模交付，上訴人並付清價金。嗣上訴人曾將上開兩
    組模具送被上訴人整修，其中黑松四取模具之修改費用共計一萬一千元，愛之味
    模具之整修費用為二萬五千元。
  (二)九十一年四月十日上訴人再向被上訴人訂購黑松六取模具，價金八十萬元，洗面
    乳模具，價金七萬元。各該訂購估價單上付款方式均記載：先付二成定金，模具
    完成再付六成，試模完成後再付尾款。惟被上訴人迄今均僅付二成定金，即黑松
    六取模具僅付定金十六萬元，尚積欠價金六十四萬元，洗面乳模具僅付定金一萬
    四千元，尚積欠價金五萬六千元價金，合計上訴人尚積欠價金六十九萬六千元。
  (三)被上訴人所交付之黑松六取模具及洗面乳模具，其材質為四三四○熱處理，而非
    ＮＡＫ八○。被上訴人交付上開兩組模具前，上訴人曾將黑松六取模具送交台中
    群基工業精密股份有限公司（下稱群基公司）試模，試模後上訴人於九十一年五
    月二十一日受領上開模具。
四、兩造爭執事項：
  (一)關於訂購及整修模具之契約性質為何？
  (二)關於黑松六取模具及洗面乳模具之價金給付部分：
    (1)黑松六取模具是否有約定以ＮＡＫ八○製造？
    (2)被上訴人所交付之黑松六取模具，是否有上訴人所指稱之瑕疵？
    (3)上訴人得否以黑松六取模具有瑕疵，主張同時履行抗辯拒絕價金之給付？
    (4)洗面乳模具送回被上訴人調整修理後，被上訴人迄未交還，上訴人可否主張同
      時履行抗辯？
  (三)關於送修之黑松四取模具及愛之味模具之修理費部分：
    (1)黑松四取模具送修是否為被上訴人依原契約之補正義務？
    (2)上訴人得否以愛之味模具逕以拋光處理為由拒絕修理費？
五、關於本件訂購及整修模具之契約性質為何？
  (一)黑松六取模具及洗面乳模具之訂購部分：經審閱被上訴人所提出九十一年四月十
    日黑松六取模具及洗面乳模具之估價單各一紙（原審卷第六、七頁），該兩紙估
    價單內容係就模具大小（其中黑松六取模具直徑為七五×一○六．五ｍｍ，洗面
    乳模具直徑三五×一六三．五ｍｍ），每組取數（黑松一組六取，洗面乳一組一
    取），模具重要材質（黑松：公母模仁四三四○熱處理，洗面乳：公母模仁四三
    四○熱處理），以及就模具之付款方式、模具完成日期均為詳細之約定，揆諸兩
    造約定內容係重在標的物財產權之移轉及價金之支付，此與承攬關係重在勞務之
    給付，非如買賣關係之重在財產權之移轉不同。系爭模具訂購合約所規定者全屬
    財產權之移轉問題，而無任何有關勞務給付之約定，從而該模具訂購合約充其量
    僅能認定係工作物供給契約（即工作物全部材料均由承攬人供給者），因契約當
    事人之意思係重在工作物財產權之移轉，仍不失為買賣之一種（參照最高法院五
    十九年台上字第一五九○號判例意旨）。顯見系爭黑松六取模具及洗面乳模具之
    訂購，其法律性質應屬買賣契約，堪可認定。
  (二)黑松四取及愛之味模具整修部分：另審閱卷附被上訴人所提出之九十一年五月六
    日黑松四取模具整修之發票存根聯，內容記載整修模具黑松二四○ＣＣ一組四取
    （杯口整修）費用八千元（原審卷第三○二頁），另同年月二十二日之發票存根
    聯內容則記載：黑松二四○─四─一整修一組（定位環換新）費用三千元（原審
    卷第三○二頁）；另九十一年五月二十九日之發票存根聯記載三○○ＣＣ愛之味
    整修一組（母模模仁生銹車修拋光）二萬五千元（原審卷第三○三頁）。揆諸上
    開發票存根聯之記載內容可知，此契約係重在一定整修工作之完成，足證有關黑
    松四取模具及愛之味模具之整修，性質上係屬承攬契約，實可認定。
六、關於黑松六取模具及洗面乳模具之價金給付部分：
  (一)兩造是否有約定以ＮＡＫ八○材質製造所訂購之黑松六取模具？
    被上訴人主張兩造約定系爭黑松六取模具之材質為四三四○熱處理之事實，業據
    其提出估價單一紙為證（原審卷第六頁），上訴人則抗辯兩造約定系爭黑松六取
    模具應以ＮＡＫ八○之材質製造，上開估價單係被上訴人於同年六月始補行開立
    ，該估價單原記載之「ＮＡＫ」字樣刪去，可證明被上訴人擅將兩造約定之ＮＡ
    Ｋ八○材質逕自變更為四三四○熱處理，且黑松四取模具係約定以ＮＡＫ八○之
    材質製造，於價格未減之情況，豈有以低劣之四三四○約定給付云云，並提出與
    被上訴人所提出相同之估價單為證（原審卷第三一頁）。惟上開黑松六取模具之
    估價單開立日期為九十一年四月十日，且系爭黑松六取模具之交付日期為同年五
    月二十一日之事實，為兩造所不爭。上訴人既收受該估價單，收受時對所記載四
    三四○熱處理並無異議，並於同年六月底投入量產，即表示同意該材質，且上訴
    人未能舉證證明兩造間確有以ＮＡＫ八○材質製造之約定，實無從為其有利之認
    定。況兩造果真約定以ＮＡＫ八○材質製造黑松六取模具，則被上訴人應記載「
    ＮＡＫ八○」之字樣後刪除，並非僅刪除「ＮＡＫ」之字樣而已。綜合上情，足
    證被上訴人主張兩造係約定以四三四○熱處理之材質製造系爭黑松六取模具，應
    可信其為真實。上訴人抗辯被上訴人未以ＮＡＫ八○之材質製造系爭模具為有瑕
    疵云云，自不可採。
  (二)被上訴人所交付之黑松六取模具是否有上訴人所指稱之瑕疵？
  (1)上訴人雖抗辯被上訴人所交付之黑松六取模具應有「一次六取」之產能，竟僅能
    四取；且被上訴人使用材料品質低劣，未採以耐銹蝕者，自上訴人受領二、三個
    月後即銹蝕嚴重；又模具設計不良，竟於底部墊片以含混調整模具角度問題；另
    系爭模具產品亦有厚薄不一情形；而系爭模具已達四模龜裂之狀況云云，惟此已
    為被上訴人所否認。經查，證人即上訴人公司前執行副經理黃勝昌證稱：被上訴
    人交付該模具前，曾應上訴人要求將系爭模具送交台中群基公司測試並無問題，
    且於九十一年六月底投入量產使用，並於伊同年七月七日離職前，系爭黑松六組
    模具並未出現瑕疵等語（原審卷第九六、九七頁），於本院亦證稱：六取的部分
    卷第四一頁），該證人黃勝昌前為上訴人之執行副理，現已離職，對兩造無利害
    關係，所證應屬客觀可信，上訴人雖指稱證人黃勝昌與本件有利害關係云云，惟
    並未提出證據以資證明，尚難採信，足見系爭模具於交貨前確有經上訴人測試無
    誤後始交貨投入量產，堪以認定。至證人黃勝昌於本院雖證稱其未經手黑松六取
    部分，乃係指未參與訂購黑松六取材質之約定，尚不得即認其未將系爭模具送往
    台中測試。
  (2)又本院至上訴人公司勘驗系爭模具瑕疵情形，該置於現場之模具固有生銹現象，
    惟已無生產製造，無法得知其他瑕疵情形，且被上訴人否認該模具為其所製造，
    有勘驗筆錄可參（本院卷第一四七頁），上訴人雖請求被上訴人提供製造模具設
    計圖云云，然勘驗現場之模具有十二個，有照片可稽（本院卷第一六一至一六五
    頁），並為上訴人所不爭，已超出黑松六取之六個模具，上訴人並未指出何者為
    被上訴人所製造，尚無從比對設計圖；又上訴人表示其委託被上訴人製作之模具
    會在模具內打上「Ａ」之標記云云，惟本院勘驗時，上訴人並未當場指出何者有
    「Ａ」之標記，且該標記既係上訴人所印製，則該模具是否為被上訴人所製造，
    亦堪置疑，況上訴人事後亦未提出有此標記之模具供本院參考，自無從審酌。
  (3)另上訴人以系爭黑松六取模具係承作黑松股份有限公司（下稱「黑松公司」）斗
    六廠二四○ＣＣ塑膠杯一節，雖被上訴人表示無法確定（本院卷第一八八頁），
    惟被上訴人聲請原審函詢該廠上訴人之交貨量及瑕疵比例（原審卷第二二五頁）
    ，據該廠函覆稱，上訴人自九十一年六月間至十二月間之交貨量，其驗收總數量
    為五百二十九萬二千四百零七個，雖有退貨共三十八萬六千八百八十六個，但其
    實收數量則為四百九十萬五千五百二十一個，其七個月之平均退貨率為百分之七
    點三一，此有黑松公司斗六廠九十二年七月二十三日（九二）黑松斗儲字第二零
    七一號函在卷可稽（原審卷第二六○頁）。且依上開函文所載，黑松公司所註明
    上訴人所生產杯子之不良主因或有「杯唇與鋁模不能封合」、「杯底針漏孔」、
    「捲緣厚度偏下限」、「標籤金包銀」、「杯底凸」、「杯內紙屑異物」等瑕疵
    ，均與上訴人所指稱被上訴人之模具瑕疵無涉。
  (4)又上訴人聲請訊問證人謝東志雖結證稱：系爭黑松六取模具及四取模具，因均有
    瑕疵而由上訴人送其修理，系爭黑松六取模具，只能生產五取四取杯子，經其修
    理後，已可生產六取等語（原審卷第二○一頁），惟證人謝東志所修理者是否為
    被上訴人所製造之模具，及上訴人在交謝東志整修前，是否曾自行調整，均非無
    疑，其證詞尚難遽予採信。況兩造之訂購合約對於系爭模具管路使用何種材質、
    應具有多少產能，並無約定，且參諸吾人經驗，模具之產能多寡，介入因素甚多
    ，與上訴人使用機器效能、操作方式、置放標籤、冷卻時間、包裝過程及氣溫高
    低，均有關聯。從而，尚不得僅因證人謝東志片面之證述，即認定被上訴人交付
    之黑松六取模具即有瑕疵。
  (5)另上訴人抗辯系爭模具射出塑膠杯存有厚度不一之瑕疵，且於九十一年十一月二
    十七日委請證人謝東志修理前，每月以廢料賣予廢料商不良品平均有三十萬四千
    四百九十九個，受有四百零二十萬七百七十五元之預期利益損失云云。惟此已為
    被上訴人所否認，且本件系爭模具交貨前，陪同當時上訴人公司之執行副總黃勝
    昌，到台中群基公司作測試之群基公司南區業務行銷蔡彰福亦到庭證稱：「當時
    新模具有射出六穴，當初我跟黃先生講，六穴當中有一穴在厚度上比較有偏差，
    黃先生當時說沒有什麼測試的儀器，沒辦法感覺到測試到偏差是多少。」「其他
    五穴應該用手的感覺測試應該算正常。」至於該一穴厚薄不一之問題，證人蔡彰
    福亦證稱：「（問：按照你的證詞，這厚薄不一有可能是模具問題，有可能是機
    台問題，如果是這樣的話，是否要看哪邊的問題再來做調整？）對的。當時我記
    得維修工程師跟黃先生講，因機台是新的，請他們模具先檢查一下有需要再來測
    試。」（原審卷第二二九、二三○頁）。依證人證言，亦無法確認六取塑膠杯中
    有厚薄不一之情形，係模具之瑕疵所致，或係機台之問題所致。是上訴人抗辯系
    爭黑松六取模具生產有瑕疵塑膠杯造成不良品廢料、預期利益之損害云云，尚難
    採信。
  (三)上訴人既未證明系爭黑松六取模具有何瑕疵，業如前述，則依兩造於九十一年四
    月十日之訂購估價單上付款方式均記載：先付兩成定金，模具完成再付六成，試
    模完成後再付尾款。被上訴人僅付二成定金即十六萬元，於上開黑松六取模具完
    成及試模後，迄今未付六成價款及尾款，被上訴人請求其給付未付價金，自屬有
    據。上訴人抗辯黑松六取模具有瑕疵，主張同時履行抗辯拒絕給付價金云云，自
    無可取。
  (四)上訴人復抗辯，洗面乳模具經送回被上訴人調整後，被上訴人迄未交還之事實，
    為被上訴人所不爭執（原審卷第四九頁），上訴人進而就洗面乳模具之六成價金
    及尾款主張同時履行抗辯等語。按「被告在裁判上援用民法第二百六十四條之抗
    辯權時，原告如不能證明自己已為給付或已提出給付，法院應為原告提出對待給
    付時，被告即向原告為給付之判決，不能遽將原告之訴駁回」，最高法院二十九
    年上字第八九五號判例著有明文。經查，依系爭洗面乳模具訂購之估價單上載明
    之付款方式為：「定金兩成，模具完成再付六成，試模完成再付尾款」，顯見模
    具完成後，被上訴人有試模並協同上訴人驗收之義務，惟系爭模具目前仍在被上
    訴人持有中，且被上訴人未證明該模具已調整及試模完成。從而，上訴人就此部
    分為同時履行之抗辯，為有理由。
七、系爭模具修理費部分：
  (一)有關黑松四取模具之修理費部分：被上訴人主張上訴人積欠九十一年五月六日整
    修模具黑松二四○ＣＣ一組四取（杯口整修）費用八千元，另同年月二十二日黑
    松二四○─四─一整修一組（定位環換新）費用為三千元，合計共一萬一千元未
    付之事實，業據其提出估價單為憑（原審卷第三○二頁）。上訴人則對有將上開
    模具送被上訴人修理之事實，及對修理金額並不爭執，惟抗辯該模具之修理係被
    上訴人依原契約之補正義務云云。經查，上開模具係上訴人於九十一年一月一日
    向被上訴人訂購，約定價金為五十六萬元，均已試模交付，上訴人並已付清全部
    價金，為兩造所不爭。而上開模具既係上訴人於九十一年一月一日向被上訴人訂
    購，且均已試模交付，上訴人並已付清全部價金，為兩造所不爭，顯見該模具縱
    有瑕疵，惟上訴人亦無依民法第三百五十六條之規定依通常程序從速檢查其所受
    領之物，並於發現有應由被上訴人負擔保責任之瑕疵時，隨即通知被上訴人，此
    時，即視為上訴人已承認其所受領之物。從而，上訴人抗辯該模具之修理為被上
    訴人依原契約之補正義務云云，即無可採。
  (三)有關愛之味模具部分：被上訴人主張上訴人送修該模具之修理費為二萬五千元一
    節，業據其提出估價單一紙為證（原審卷第三○三頁），上訴人則抗辯被上訴人
    未經其同意即以拋光處理云云。惟查，上訴人並未舉證證明兩造間就該該模具之
    修理，有約定以何種方式處理，亦無限制被上訴人不得以拋光處理，且上訴人於
    本院表示對該修理費無意見（本院卷第一九○頁）。從而，上訴人此部分之抗辯
    ，即無可採。
八、綜上所述，關於黑松六取模具買賣價金部分，上訴人抗辯被上訴人應負不完全給
    付之債務不履行責任、物之瑕疵擔保責任，並據以主張同時履行抗辯等語均不足
    採。因此，被上訴人依買賣關係請求上訴人給付此部分之買賣價金及法定遲延利
    息，為有理由，應予准許。至關於洗面乳模具部分，上訴人為瑕疵之抗辯雖無理
    由，惟其為同時履行之抗辯，為有理由。準此，被上訴人請求上訴人應給付該模
    具之買賣價金五萬六千元部分，雖有理由，惟法院應為附條件之同時履行抗辯判
    決。另黑松四取模具及愛之味模具修理費部分，上訴人分別抗辯為被上訴人補正
    之義務及未經其同意拋光處理云云，均無可採。是故，被上訴人以承攬契約關係
    ，請求修理費共計三萬六千元及其遲延利息，亦有理由，應予准許。從而，被上
    訴人請求上訴人應給付被上訴人六十七萬六千元及自起訴狀繕本送達之翌日即九
    十一年九月二十八日起至清償日止，按週年利率百分之五計算之利息，為有理由
    ，應予准許。另就洗面乳模具部分，上訴人應於被上訴人將如原判決附表所示之
    洗面乳一組一取模具協同試模完成並交付上訴人同時，給付被上訴人五萬六千元
    。是則原審判命上訴人給付上開本息，於法並無不合，上訴意旨指摘原判決不當
    ，求予廢棄改判，為無理由，應駁回其上訴。本件事證已臻明確，兩造其餘攻擊
    防禦方法及舉證，經核與判決結果不生影響，爰不一一論述，附此敘明。
據上論結，本件上訴為無理由，依民事訴訟法第四百四十九條第一項、第七十八條，
判決如主文。
中　　　華　　　民　　　國　　九十三　　年　　十二　　　月　　  七 　　 日
                                        民事第一庭
                                            審判長法　官　黃金石
                                                  法　官　吳登輝
                                                  法　官　魏式璧
正本係照原本作成。
不得上訴。
                                                  法院書記官　唐奇燕
中　　　華　　　民　　　國　　九十三　　年　　十二　　　月　　十七　　　日
